最高法院刑事判決　　　　　　　九十四年度台上字第五三二號
　　上　訴　人　甲○○
　　　　　　　　　　　　巷43.
上列上訴人因違反毒品危害防制條例案件，不服台灣高等法院台
南分院中華民國九十一年四月十日第二審更審判決（九十一年度
上更(二)字第七三號，起訴案號：台灣台南地方法院檢察署八十八
年度偵字第四七四四號），提起上訴，本院判決如下：
    主  文
上訴駁回。
    理  由
按刑事訴訟法第三百七十七條規定，上訴於第三審法院，非以判
決違背法令為理由，不得為之。是提起第三審上訴，應以原判決
違背法令為理由，係屬法定要件。如果上訴理由狀並未依據卷內
訴訟資料，具體指摘原判決不適用何種法則或如何適用不當，或
所指摘原判決違法情事，顯與法律規定得為第三審上訴理由之違
法情形，不相適合時，均應認其上訴為違背法律上之程式，予以
駁回。本件上訴人甲○○上訴意旨略稱：(一)、原判決認定上訴人
有販賣第一級毒品之犯行，係以證人李明輝在警詢時及審判中之
供述，為主要論據。惟李明輝前後所述不一致，於警詢時先供稱
向上訴人購買毒品，嗣於第一審時已改稱係向綽號「阿呆」者購
買，其後於原審並稱「阿呆」非上訴人。原判決僅採取不利於上
訴人之供述，而為不利於上訴人之認定，其判決當然為違背法令
。(二)、原判決除依據李明輝之供述外，並以承辦警員廖世華之證
述、監聽電話錄音、在上訴人身上及住處查扣之海洛因九包，以
為證據。惟扣案之海洛因九包，係上訴人以新台幣（下同）十萬
元之價格向綽號「阿吉」者購入，供自己施用。又監聽電話所錄
得之暗語「找老三是買三千元，找老五是買五千元」，如果無訛
，則九包毒品之重量應有二種，但警方並未查獲「量秤」。另監
聽電話之譯文，係自民國八十八年三月十一日起至同年月十九日
止，然上訴人係至八十八年四月一日始遭警方逮捕，廖世華竟證
稱「監聽之後我派警埋伏，等他送貨出來將他逮捕，又在他住處
查獲毒品，在他身上起出一小包，在住處起出八小包毒品」，顯
然自相矛盾。倘至八十八年四月一日仍在監聽，即屬違法之監聽
。況實施監聽，依通訊保障及監察法第五條規定，須符合一定之
要件，依廖世華之證詞，本案似尚未達於實施監聽之標準，該違
法監聽所取得之通話內容，即不能採為上訴人販賣毒品之證據。
(三)、供聯絡販賣毒品之呼叫器，於涉案期間雖均在上訴人保管、
使用中，但持有該呼叫器，未必即能證明上訴人在販賣毒品。(四)
、原判決以：「被告已自承該監聽錄音帶內，與李明輝通話之人
為被告本人，且有提及『老五』、『老三』」，而為不利於上訴
人之認定。惟該監聽內容，並未言及販賣毒品之時間、地點，即
不能以該監聽內容證明係在販賣毒品。況李明輝於原審已證述：
「監聽錄音帶內容，確實是我跟綽號『阿呆』的人買毒品沒錯」
，足徵毒品之來源是「阿呆」。自不得僅憑各該買賣毒品之電話
，均由上訴人所接聽，即認定上訴人為販毒之人云云。
惟查：(一)、原判決撤銷第一審判決，依刑法第五十九條規定斟量
減輕其刑後，改判論處上訴人連續販賣第一級毒品（累犯，處有
期徒刑十三年）罪刑，係依憑上訴人及向上訴人購買毒品之李明
輝之供述；證人即承辦警員廖世華之證述。並有在上訴人身上及
其住處查獲之海洛因九包、供聯絡販賣毒品之呼叫器一個、中型
塑膠袋四個、小型塑膠袋六個、已裝過毒品之空塑膠袋一個等扣
案；及有監聽電話之錄音、譯文附卷可稽，以為論據。並敘明：
(1)李明輝在警詢時已供述：「我是先打（上訴人之）呼叫器，待
安哥（指上訴人）回電後，就在電話中先談購買錢數，爾後約定
地點交易，……我和甲○○在電話中談及海洛因的暗語是，要買
三千元就說要去找老三，要買五千元就說去找老五，要買一萬五
千元就說要一萬五，……（○七─0000000號電話之監聽
錄音）錄音帶裡的內容是我和甲○○的對話完全正確」（見警卷
第九頁背面至第十一頁）。嗣於審判中仍供述，先撥打0000
000000號呼叫器，對方即會打電話回電，聯絡買賣毒品事
宜，且送毒品過來完成買賣（見第一審卷第五十三至五十四頁；
原審上訴卷第四十六頁、更(一)卷第六十三頁）。(2)上訴人亦始終
承認伊之綽號為「安哥」或「安仔」，自八十八年二月間起至案
發時止，第0000000000號呼叫器均在伊保管、使用中
，警方監聽李明輝住家○七─0000000號電話之通話錄音
內容，係伊與李明輝之對話無訛。(3)證人即承辦警察廖世華亦證
述：於監聽李明輝的電話時，發現上訴人使用之呼叫器號碼為0
000000000號，且從上訴人回電給李明輝之通話中，得
悉上訴人販賣毒品予李明輝，其暗語為「找老三或老五，老三是
三千元、老五就是五千元」（見第一審卷第二一八頁；原審更(一)
審卷第四十九頁、第一○○頁）。(4)本案係依據檢察官之指揮，
依法對李明輝之○七─0000000號等電話實施監聽時，發
現上情，有台灣台南地方法院檢察署八十八年三月五日南檢萬良
字第○二三○號通訊監察書及台南縣警察局新化分局執行通訊監
察案件譯文在卷可憑（見原審更(一)卷第一○三頁；警卷第十三至
十四頁）。依監聽錄音之譯文顯示，上訴人確於八十八年三月十
一日至同年月十九日之間，販賣海洛因給李明輝八次，其中一次
為一萬五千元、其餘七次均為五千元。該監聽錄音帶經第一審法
院勘驗結果，確有「老三、老五」之暗語（見第一審卷第二二一
頁）；況上訴人及李明輝亦始終承認，該錄音內容係渠等二人之
對話無訛。(5)警方待時機成熟前往搜索時，在上訴人之身上及住
處查獲海洛因九包、供聯絡販賣毒品之0000000000號
呼叫器一個、中型塑膠袋四個、小型塑膠袋六個、已裝過毒品之
空塑膠袋一個，有前揭證物扣案可資證明。該扣案之粉末經送請
鑑定結果，確為第一級毒品海洛因，合計淨重十四‧六六公克，
亦有法務部調查局陸字第八八一三三七七五號鑑定通知書在卷
可憑。(6)上訴人嗣後雖辯稱，伊接獲李明輝之呼叫後，係通知案
外人林金山（嗣已死亡），其後係由綽號「阿呆」者販賣毒品給
李明輝。李明輝嗣後亦翻異前供，附和上訴人之詞，改稱係向「
阿呆」購買毒品。惟上訴人自警詢時起，至八十九年二月十八日
第一審法院審理時止，均不曾言及林金山之事，嗣於委任辯護人
閱卷，得悉被監聽錄音後，始翻供改稱接獲呼叫後，係通知林金
山，而林金山嗣後已死亡。惟依卷內資料，李明輝於警詢時已明
確指稱，是向上訴人購買毒品。又李明輝撥打呼叫器給上訴人後
，係由上訴人回電至李明輝之○七─0000000號電話，以
暗語聯絡買賣毒品事宜，有監聽錄音及其譯文可查，上訴人及李
明輝且一致供承監聽錄音之內容，係渠等二人之通話無訛。嗣後
改稱是「阿呆」者販賣毒品，並非實在。因認上訴人確有連續販
賣第一級毒品之行為，為其所憑之證據及認定之理由。而以上訴
人嗣後否認犯罪，辯稱是「阿呆」者在販賣云云，乃飾卸之詞，
不可採信等情綦詳。(二)、依據台灣台南地方法院檢察署八十八年
三月五日南檢萬良字第○二三○號通訊監察書記載，其監察期間
係自八十八年三月十一日起至同年四月九日止，有該通訊監察書
影本在卷可查（見原審更(一)卷第一○三頁）。上訴意旨任意指稱
，警方至八十八年四月一日仍在監聽，係違法之監聽，且本案尚
未達於監聽之標準，該監聽之內容不得採為證據云云，自非適法
之第三審上訴理由。另有無查獲供分裝用之「量秤」，並不影響
原審依憑其他證據所為本件犯罪事實之認定，即與上訴人應成立
本罪無影響。至於其餘之辯解，乃對事實之爭執，亦非適法之第
三審上訴理由。上訴意旨徒憑己見，就原判決已說明事項或屬原
審採證認事職權之適法行使，任意指摘為違法，顯與法律規定得
為第三審上訴理由之違法情形，不相適合。其上訴違背法律上之
程式，應予駁回。
據上論結，應依刑事訴訟法第三百九十五條前段，判決如主文。
中　　華　　民　　國　九十四　年　　一　　月　二十七　日
                      最高法院刑事第八庭
                          審判長法官  陳　炳　煌
                                法官  陳　世　雄
                                法官  韓　金　秀
                                法官  吳　信　銘
                                法官  徐　文　亮
      本件正本證明與原本無異
                                      書  記  官
中　　華　　民　　國　九十四　年　　一　　月　三十一　日
                                                      Ｔ
